【裁判字號】    89,訴,413
【裁判日期】    900418
【裁判案由】    偽證
【裁判全文】
臺灣高雄地方法院刑事判決                          八十九年度訴字第四一三號
    公  訴  人  臺灣高雄地方法院檢察署檢察官
    被      告  丁○○
    被      告  龔鎮南
    共      同
    選任辯護人  蘇精哲
                鄭銘仁
                王正嘉
右列被告因偽證案件，經檢察官提起公訴（八十八年度偵字第二九九一一號），本院
判決如左：
    主  文
龔鎮南證人於執行審判職務之公署審判時，於案情有重要關係之事項，供前具結，而
為虛偽陳述，處有期徒刑玖月；緩刑貳年。
丁○○無罪。
    事  實
一、丁○○於民國八十一年十一月七日十三時三十分許，駕駛不詳車號之小貨車，前
    座搭載龔鎮南，沿高雄市前鎮區○○○路由東往西方向行駛，途經一心一路與民
    權二路交岔口時，應注意車前狀況，隨時採取必要之安全措施，且依當時情形，
    又無不能注意之狀況，竟疏未注意，致撞及沿民權二路由南往北行駛，由戊○○
    所駕駛車牌ＸＢＤ─一二一號機車，戊○○因而人車倒地，受有右脛骨平台骨折
    、前十字韌帶斷裂等傷害。丁○○為脫免刑責，竟教唆龔鎮南於偵查、審判中對
    於丁○○是否駕車撞傷戊○○之事實，故為虛偽陳述，龔鎮南受此教唆，為袒護
    丁○○使其免於刑責，遂生偽證之犯意，於八十二年二月三日下午二時五十五分
    許，在台灣高雄地方法院檢察署八十二年偵字第二六六九號戊○○告訴丁○○過
    失傷害案件偵查庭訊問時，就上開丁○○駕車於前開時地撞傷戊○○之於案情有
    重要關係之事項，具結後虛偽陳述：我與丁○○開喜美轎車經過該處看到戊○○
    倒在路口，丁○○叫我送他去醫院我就攔計程車送戊○○就醫，沒有看見何車撞
    傷戊○○，我坐在駕駛座旁，不是丁○○撞傷，不清楚車子之前有無小貨車等語
    ；旋基於同一偽證犯意，接續於八十二年九月十日下午四時許，在台灣高雄地方
    法院八十二年度交易字第一三四號丁○○過失傷害案件審理中，具結後虛偽陳述
    ：當天與丁○○同坐一部車子，是喜美藍色小自客車，當時為前往朋友處，找誰
    我不知道，我當日公休，丁○○沒講為做何事，看見戊○○倒在路上丁○○叫我
    叫計程車送張女去醫院，但沒看見張女為何倒在路旁，因林另有事離開，未以他
    所開的車送張女去醫院，林叫我送張女去邱外科醫院等語。
二、案經戊○○訴由台灣高雄地方法院檢察署檢察官偵查起訴。
    理  由
甲、有罪部分：
一、訊據被告龔鎮南對其於具結後供述右揭證言固不諱言，然辯稱：當天與丁○○為
    救戊○○始將其送醫，丁○○並非肇事者，在偵查及鈞院審理時為上開供證，確
    係事實，並非偽證，不可因過失傷害案件承審法官依自由心證認定丁○○有罪，
    遽論龔鎮南證言係偽證云云。經查：
  (一)丁○○前開過失傷害之事實，業據告訴人戊○○、告訴代理人王朝安指訴綦詳，
    且有告訴人戊○○受傷之診斷證明書乙紙在卷可憑（高雄市政府警察局前鎮分局
    刑案偵查卷宗）；參之丁○○自承於車禍後託友人被告龔鎮南將告訴人戊○○送
    醫治療，且於稍後至醫院探望，留下真實姓名及姓名呼叫器號碼，事後又偕同妻
    童嬪嬪前往探視，就為何要再次探望戊○○，其雖辯稱：十一月七日係去探視岳
    父童正雄，順道探視戊○○等語，並聲請本院調閱財團法人高雄基督教信義醫院
    童正雄病歷，以證明其岳父童正雄確實於車禍發生前後住於該院，鄰近告訴人所
    住之邱綜合醫院，惟丁○○到醫院探視戊○○，乃戊○○託張田桂芳打丁○○呼
    叫器呼叫其前來，已據證人即告訴人同事趙田桂芳於該案審理中到庭結證稱：我
    得到通知張女發生車禍住院，張女在醫院給我呼叫器號碼要我幫她聯絡，我打了
    是小姐接的，是張女講要叫丁○○過來醫院，對方也無問張女為何人，只說好要
    過來醫院等語屬實（本院八十二年度交易字第一三四號刑事卷第四０頁），如被
    告所稱係去看岳父順道過去看告訴人，何以未告知其妻要去看戊○○？此自證人
    童嬪嬪證述：有與丁○○一起去看戊○○，有帶一盤水果，丁○○沒有對我說為
    何去看戊○○等語即明（前揭刑事卷第二五頁背面）。
  (二)丁○○至醫院探望時，證人即告訴人同事尤雪霞曾質之是否其撞傷戊○○，丁○
    ○亦未加以辯駁，業經證人尤雪霞於該案審理時到庭結證稱：丁○○和他太太帶
    水果去看戊○○，並問戊○○傷勢如何，我問丁○○是否有撞傷戊○○，丁○○
    點頭並未回答等語（臺灣高雄地方法院檢察署八十二年度偵字第二六六九號偵查
    卷第二五頁、第二六頁），丁○○亦坦認其前去探視戊○○時尤雪霞在場；另據
    證人即告訴人父親張文豪於該案偵查時到庭證稱：丁○○沒有說是他撞的，但是
    他有留下呼叫器號碼給我，並說有事他要負責等語（前開偵查卷第五三頁、第五
    四頁）。
  (三)丁○○於肇事後留給告訴人戊○○地址，該地址經查證後並非其住所，亦為丁○
    ○所自承，是丁○○如未撞傷告訴人，而係出於好心救人，因對告訴人戊○○為
    人不瞭解，不願留下真實的住址，何須告知真實姓名及呼叫器號碼，且故意留下
    錯誤之地址？此顯與常情有違。況經訊之丁○○既係好心送醫為何留呼叫器給對
    方，其陳稱：因我知道有家骨科很好，希望介紹她去等語（前開偵查卷宗第八七
    頁背面），如為善不欲人知，復為達介紹良醫目的，當直接告知該骨科診療處所
    名稱、所在地址，並告知診療處所此事即可，何必留下真實姓名及呼叫器號碼？
    又丁○○、龔鎮南雖陳稱：當日與丁○○係駕駛喜美自用小客車經過肇事地點，
    見戊○○倒地始將之送醫等語，惟如係有心救人，何以不直接以該車將戊○○直
    接送醫，而須另叫計程車代之？
  (四)關於送戊○○就醫時丁○○有何要事，於前案質之龔鎮南結證稱：我當天下午放
    假因久未見面，就自己去他家找他聊天‧‧‧丁○○另說有事要出去，問我是否
    一起去，我就和他一起坐車出去，他並未說要去何處‧‧‧（問：為何不直接用
    丁○○的車送戊○○就醫）答：不清楚等語（前開偵查卷第八二頁背面），後又
    結證稱：當時為前往朋友處，找誰我不知道，他沒講為做何事等語（前揭刑事卷
    第四十頁）；再以之訊問丁○○，其先陳稱：要去四維路的家拿目錄，但沒告訴
    他（龔鎮○○○○○路家做何事，我拿了目錄之後就去醫院看她（戊○○）‧‧
    ‧等語，繼陳稱：（問：當時為何不以你的車在張女去醫院）因另有約會，趕時
    間為與陳建政碰面等語（前揭刑事卷第四一頁），又陳稱：駕車赴約（至高雄市
    ○○○路五號日安大樓樓下金凱蒂牛牌館前送返手錶予客戶乙○○）等語（八十
    九年十一月二日刑事調查證據及答辯狀），復陳稱：案發當天我是拿目錄要給我
    一個朋友叫什麼慶元（詳細姓名忘記）的等語（本院九十年四月四日審判筆錄）
    。再者，丁○○曾於前案聲請訊問龔鎮南到庭作證，證明將告訴人送醫救治時，
    當時告訴人亦表明係肇事者第三人已逃逸（臺灣高等法院高雄分院八十二年度交
    上易字第一三二號刑事卷第三七頁至第四十頁丁○○刑事聲請狀），經訊之龔鎮
    南，（問：你將告訴人送醫後，告訴人有無告訴人撞傷她的是第三人？）答：沒
    有等語（上開臺灣高等法院高雄分院刑事卷第六二頁）。前後互核不相一致，渠
    等辯詞尚難採信。丁○○於前案聲請訊問之證人高金泉結證稱：告訴人車禍情形
    沒有看到等語（上開臺灣高等法院高雄分院刑事卷第六二頁背面），亦不足採為
    有利於其之證據。
  (五)丁○○於右揭時、地駕駛車號不詳之小貨車，前座搭載龔鎮南，過失撞傷戊○○
    之事實已明，雖丁○○、父林草山、母歐春枝名下均無小貨車過戶紀錄；被告陳
    稱：其所有之九四六─七三五一號大發一千ＣＣ銀色自小客車，委由其父林草山
    於案發前四、五年售予王景弘，迄未辦過戶手續等語，固經林草山、王景弘證述
    明確（上開臺灣高等法院高雄分院刑事卷第九八頁背面至第一００頁），然所駕
    駛汽車非必自己或家人所有，證人王景弘已於前案結證稱：八十一年十一月七日
    其人在大陸，九四六─七三五一號大發一千ＣＣ銀色自小客車停放在家沒有人開
    等語（上開臺灣高等法院高雄分院刑事卷第一００頁），是認丁○○係於右揭時
    、地駕駛車號不詳之小貨車撞傷戊○○，並非前述九四六─七三五一號大發一千
    ＣＣ銀色自小客車無訛。至告訴人戊○○陳報之證人丙○○雖到庭結證：當時沒
    有看見車禍，沒看過庭上的人等語（本院九十年三月十四日審判筆錄），對於前
    述業經認定之事實，並無影響。
  (六)被告龔鎮南當時坐在丁○○駕駛車輛前座，對於丁○○駕車撞傷告訴人，知之甚
    明，竟於八十二年二月三日下午二時五十五分許，在上述台灣高雄地方法院檢察
    署八十二年偵字第二六六九號戊○○告訴丁○○過失傷害案件偵查庭訊問時，就
    上開丁○○駕車於前開時地撞傷戊○○之於案情有重要關係之事項（丁○○是否
    駕車撞傷戊○○等情節，足以影響於裁判之結果者，證人就此種事項為虛偽之陳
    述，的確有使裁判陷於錯誤之危險），具結後虛偽陳述：我與丁○○開喜美轎車
    經過該處看到戊○○倒在路口，丁○○叫我送他去醫院我就攔計程車送戊○○就
    醫，沒有看見何車撞傷戊○○，我坐在駕駛座旁，不是丁○○撞傷，不清楚車子
    之前有無小貨車等語（前開偵查卷第二一頁背面、第二二頁正面）；旋基於同一
    偽證犯意，接續於八十二年九月十日下午四時許，在本院八十二年度交易字第一
    三四號丁○○過失傷害案件審理中，具結後虛偽陳述：當天與丁○○同坐一部車
    子，是喜美藍色小自客車，當時為前往朋友處，找誰我不知道，我當日公休，丁
    ○○沒講為做何事，看見戊○○倒在路上丁○○叫我叫計程車送張女去醫院，但
    沒看見張女為何倒在路旁，因林另有事離開，未以他所開的車送張女去醫院，林
    叫我送張女去邱外科醫院等語（上開刑事卷第三九頁背面、第四十頁正面），復
    分別有證人結文二紙在卷可稽（前開偵查卷二三頁、上開刑事卷第四二卷），其
    於供前具結後，虛偽陳述丁○○未撞傷戊○○之就案情重要關係事項之事實，至
    臻灼然。
  (七)綜上，被告所辯，洵屬事後卸責之詞，不足採信。被告明知上情，卻仍虛偽證述
    前開情事，事證明確，犯行均堪認定。戊○○另請求本院傳訊證人甲○○，其經
    陳報現因病昏迷中，有其診斷證明書附於本院卷為憑，爰不予傳訊；另請求傳訊
    和解時證人張瑞香、丁發昌，然因被告龔鎮南為虛偽之證詞，已經認定，故認請
    求調查之證據業無必要，附此敘明。
三、按刑法上之偽證罪，不以結果之發生為要件，一有偽證情事，無論當事人是否因
    而受有利或不利之判決，均不影響其犯罪之成立，且該罪為侵害國家法益之犯罪
    ，其罪數應以訴訟之件數為準，縱於同一訴訟事件數度偽證，仍論一單純一罪。
    。被告龔鎮南於法院審判及檢察官偵查時，就丁○○是否於八十一年十一月七日
    十三時三十分許駕車撞傷戊○○等於案情有重要關係之事項，供前具結而分別為
    虛偽陳述，核其所為，係犯同法第一百六十八條之偽證罪。被告龔鎮南於檢察官
    偵查、法院審判時先後二次偽證，然僅一件訴訟，應為接續犯。其中被告龔鎮南
    先後二次分別於法院審判及檢察官偵查時偽證之行為，比較其情節，應以於審判
    時供前具結而偽證較重，而論以此一罪。爰審酌被告之行為足以影響承審法官對
    事實認定、檢察官偵查之正確性，足使採證錯誤，判斷失平，並令事實不明，增
    加訴訟資源之浪費，更易放縱罪犯，使其逍遙法外，而使國民因此對司法之公信
    力喪失信心，妨害國家司法之公正性，以及其身為監獄管理員，有相當智識程度
    ，為幫友人丁○○脫免刑責始犯罪，及其犯罪之手段、所生危害、犯後矢口否認
    、態度不佳等一切情狀，量處如主文所示之刑。查被告龔鎮南前未曾受有期徒刑
    以上刑之宣告，此有台灣高等法院檢察署刑案紀錄簡覆表在卷可稽，其現擔任監
    獄管理員，經此教訓，當知警惕，應無再犯之虞，本院因認本件之刑以暫不執行
    為適當，爰對被告龔鎮南予以宣告緩刑二年，以啟自新。
乙、無罪部分：
一、公訴意旨略以：丁○○於八十一年十一月七日十三時三十分許，駕駛不詳車號之
    小貨車，前座搭載龔鎮南，沿高雄市前鎮區○○○路由東往西方向行駛，途經一
    心一路與民權二路交岔口時，應注意車前狀況，隨時採取必要之安全措施，且依
    當時情形，又無不能注意之狀況，竟疏未注意，致撞及沿民權二路由南往北行駛
    ，由戊○○所駕駛車牌ＸＢＤ─一二一號機車，戊○○因而人車倒地，受有右脛
    骨平台骨折、前十字韌帶斷裂等傷害。丁○○為脫免刑責，竟教唆龔鎮南於偵查
    、審判中對於丁○○是否駕車撞傷戊○○之事實，故為虛偽陳述，龔鎮南乃依丁
    ○○之唆使，竟為袒護丁○○使其免於刑責，遂生偽證之犯意，於八十二年二月
    三日下午二時五十五分許，在台灣高雄地方法院檢察署八十二年偵字第二六六九
    號戊○○告訴丁○○過失傷害案件偵查庭訊問時，就上開丁○○駕車於前開時地
    撞傷戊○○之於案情有重要關係之事項，具結後虛偽陳述：我與丁○○開喜美轎
    車經過該處看到戊○○倒在路口，丁○○叫我送他去醫院我就攔計程車送戊○○
    就醫，沒有看見何車撞傷戊○○，我坐在駕駛座旁，不是丁○○撞傷，不清楚車
    子之前有無小貨車等語；旋基於同一偽證犯意，接續於八十二年九月十日下午四
    時分許，在台灣高雄地方法院八十二年度交易字第一三四號丁○○過失傷害案件
    審理中，具結後虛偽陳述：當天與丁○○同坐一部車子，是喜美藍色小自客車，
    當時為前往朋友處，找誰我不知道，我當日公休，丁○○沒講為做何事，看見戊
    ○○倒在路上丁○○叫我叫計程車送張女去醫院，但沒看見張女為何倒在路旁，
    因林另有事離開，未以他所開的車送張女去醫院，林叫我送張女去邱外科醫院等
    語，因認丁○○涉有教唆偽證之罪嫌云云。
二、按犯罪事實應依證據認定之，無證據不得推定其犯罪事實；又不能證明被告犯罪
    者，應諭知無罪之判決，刑事訴訟法第一百五十四條、第三百零一條第一項分別
    定有明文。次按犯人自行隱避，在刑法上既非處罰之行為，則教唆他人頂替自己
    以便隱避，當然亦在不罰之列，最高法院著有二十四年上字第四九七號判例可資
    參照。又教唆犯之成立，應就教唆行為自身之性質決定之，而不能以被教唆者之
    行為為準。是為避免自己犯罪，教唆他人偽證，為自己脫罪，乃人性防禦之本能
    ，其行為欠缺期待可能性，應不構成犯罪，而此等法理於教唆他人於自己為當事
    人之刑事案件為偽證之情形亦應有其適用。
三、公訴人認被告丁○○涉有刑法第一百六十八條偽證罪之教唆罪嫌，無非以被告龔
    鎮南所為之證言係經由丁○○於刑事案件偵查、審理中所舉證，應足證明乃受其
    教唆所致；訊據被告丁○○則堅詞否認有何教唆偽證犯行，辯稱其並未教唆被告
    龔鎮南為任何不實之證言等語。經查被告丁○○雖曾於上開刑事案件偵查、審理
    時唆使被告龔鎮南到庭為不實之證言已如前述，惟其於上開刑事案件既係被告，
    其教唆被告龔鎮南偽證，旨在脫免自己之刑責，其行為乃屬無期待可能性，揆諸
    前開說明，應認其此部分行為未構成犯罪，自應諭知其為無罪之判決，庶符法制
    。
據上論斷，應依刑事訴訟法第二百九十九條第一項前段、第三百零一條第一項、刑法
第一百六十八條、第七十四條第一款，判決如主文。
中      華      民      國      九十    年      四      月     十八     日
                                  臺灣高雄地方法院刑事第一庭
                                      法  官   郭貞秀
右正本證明與原本無異。
如不服本判決，應於判決送達後十日內，向本院提出上訴狀。
                                  書  記  官   黃國忠
中    華    民    國      九十      年        四      月      十九      日


司法院資訊處製作；財團法人民間司法改革基金會備份。
